臺灣高等法院高雄分院民事判決
111年度再易字第36號
再審  原告  蘇美珍即高雄市私立心橋老人長期照顧中心（養護
            型）  

            蘇月娥即高雄市私立親親老人長期照顧中心（養護
            型）  

            蘇美惠即高雄市私立雙喜老人長期照顧中心（養護
            型）  

共      同
訴訟代理人  張清雄律師
            陳宥廷律師
            曾本懿律師  
再審  被告  宏源國際開發有限公司

法定代理人  林碧雲  
上列當事人間請求給付報酬事件，再審原告對於中華民國111年7
月13日本院111年度上易字第39號確定判決提起再審之訴，本院
於111年10月26日言詞辯論終結，判決如下：
    主      文
再審之訴駁回。
再審訴訟費用由再審原告蘇美珍負擔百分之二十二、再審原告蘇
月娥負擔百分之三十四、再審原告蘇美惠負擔百分之四十四。
    事實及理由
壹  程序事項
一、按再審之訴，應於30日之不變期間內提起。前項期間，自判
    決確定時起算，判決於送達前確定者，自送達時起算。再審
    之訴不合法者，法院應以裁定駁回之。民事訴訟法第500條
    第1、2項及第502條第1項定有明文。
二、查兩造間請求給付報酬事件（下稱本案訴訟）之訴訟標的金
    額未逾新臺幣（下同）150萬元，係屬不得上訴第三審事件
    ，經第二審判決即告確定。本案訴訟前經本院以111年度上
    易字第39號受理，於民國111年7月13日作成第二審判決（下
    稱原確定判決），該判決嗣於111年7月18日送達再審原告，
    有送達證書為憑（見本院111年度上易字第39號卷，下稱前
    審卷㈡第203頁），是自斯時起算30日不變期間，於111年8月
    16日屆滿。再審原告遲至111年10月26日本院言詞辯論期日
    ，始主張伊發現原確定判決未經傳喚證人郭哲倫，且未調取
    臺灣高雄地方檢察署（下稱高雄地檢署）111年度他字第806
    4號案件關於證人林碧雲作證之卷宗及錄影資料，而有民事
    訴訟法第496條第1項第13款規定之再審事由存在，並據此提
    起再審之訴云云（見本院卷第123頁），已罹於民事訴訟法
    第500條第1項規定之30日不變期間，此部分再審之訴為不合
    法，應予駁回。
貳  實體事項　　
一、再審原告主張：原確定判決承辦之何悅芳法官（下稱何法官
    ）在第一審曾參與本案訴訟審理程序，並傳喚證人蘇振強，
    嗣因職務調動，改由接任法官鄭靜筠（下稱鄭法官）作成第
    一審判決，是以何法官實際參與一、二審之審理程序，已違
    反民事訴訟法第32條第7款法官曾參與該訴訟事件前審裁判
    應自行迴避之規定，並損及伊之審級利益，而有民事訴訟法
    第496條第1項第4款規定之再審事由存在。又伊於本案訴訟
    繫屬第二審期間，曾聲請傳喚證人陳美雪及段老師，以證明
    兩造約定之委任相關費用為零，詎未獲傳喚，原確定判決逕
    引用證人蘇振強及黃瓊代之證詞推認兩造間係屬有償委任，
    亦未審酌證人黃淯娟、楊霆境之證詞已提及確有未收取委任
    費用或文件費用情形，及再審被告提出之合約所蓋用伊之大
    、小章印文不一致，乃再審被告偷刻印章偽造文書等情，遽
    為對伊不利之判斷，即有未洽，本件倘經斟酌證人陳美雪及
    段老師之證詞後，伊即可能受較有利益裁判，而有民事訴訟
    法第496條第1項第13款規定之再審事由存在。爰依民事訴訟
    法第496條第1項第4、13款規定，提起本件再審之訴。並聲
    明：㈠原確定判決廢棄。㈡再審被告在第一審之訴及假執行之
    聲請均駁回。
二、再審被告則以：民事訴訟法第32條第7款關於法官應自行迴
    避之規定，係指法官曾參與該訴訟事件之前審裁判，何法官
    既未參與作成第一審判決，自不在民事訴訟法第32條第7款
    所定迴避原因之列。再者，伊並未持有再審原告印章，再審
    原告卻一再誣陷伊偽造文書、盜刻印章，上情業經高雄地檢
    署110年度偵字第26902號不起訴處分確定，足以證明。此外
    ，兩造間之契約係由伊與再審原告蘇美珍簽訂，員工或外人
    豈能得知契約內容，遑論再審原告在本案訴訟繫屬第一、二
    審期間，已傳喚諸多自己員工到庭作證，現又請求傳喚證人
    陳美雪及段老師，顯然欠缺必要性，本件並無民事訴訟法第
    496條第1項第4、13款事由存在，再審原告之訴為無理由等
    語置辯，並聲明：再審之訴駁回。
三、再審原告主張原確定判決有民事訴訟法第496條第1項第4款
    規定之再審事由云云。惟按民事訴訟法第496條第1項第4款
    所謂依法律應迴避之法官，係指民事訴訟法第32條應自行迴
    避之法官，而該條第7款所稱「法官曾參與該訴訟事件之前
    審裁判」，係指法官就同一事件已參與下級審之裁判者，嗣
    後不得再參與上級審之裁判而言，至於法官僅參與前審之調
    查證據、宣示裁判、起訴前之支付命令、假扣押、假處分或
    訴訟進行中裁定之裁判者，均與本案判決基礎無關，無涉當
    事人之審級利益，自不得指為參與前審裁判。查何法官雖曾
    擔任本案訴訟第一審法官，並於109年6月4日、同年6月18日
    、同年7月23日行言詞辯論期日，調查證據（見原法院109年
    度訴字第633號卷，下稱訴字卷㈠第47、161、213頁），惟何
    法官於109年8月間職務異動，改由接任之鄭法官更新審理程
    序後，續行審理，並於110年12月17日作成第一審判決等情
    ，業經本院依職權調取本案訴訟第一審卷證核閱無訛（見訴
    字卷㈠第265頁，卷㈢第423頁），可見何法官僅參與前審之調
    查證據，而未參與本案判決，自不影響當事人之審級利益，
    本件並無民事訴訟法第496條第1項第4款規定法官應迴避而
    不迴避情事，再審原告據此提起再審之訴，為無理由。
四、再審原告復主張原確定判決漏未斟酌證人陳美雪及段老師之
    證詞，且未審酌證人黃淯娟、楊霆境之證詞，而有民事訴訟
    法第496條第1項第13款規定之再審事由云云。查：
　㈠民事訴訟法第496條第1項第13款所稱「當事人發現未經斟酌
    之證物或得使用該證物者」，係指在前訴訟程序不知有該「
    證物」，現始知之，或雖知有此而不能使用，現始得使用者
    而言，「證人」自不在其列。再審原告猶以本案訴訟繫屬第
    二審期間，法官未聲請傳喚證人陳美雪及段老師為由，提起
    再審之訴，核與前開規定不符。
　㈡又原確定判決已於判決理由第六大點審酌：證人楊霆境因僅
    短暫承接再審原告申請引進外籍勞工業務，且非本件委任招
    募契約之當事人，其承接期間之拆帳方式非可一體適用於本
    件爭議；及證人黃淯娟之證詞僅能證明有關雇主委任契約之
    收費方式，並無強制規範，仍應依兩造間之契約約定內容為
    準，佐以再審原告曾委請再審被告引進外籍勞工4名，以每
    名外籍勞工之委任報酬為3萬元，合計給付12萬元入訴外人
    蘇振強（即再審被告業務經理）合庫帳戶等情，推認兩造間
    就申請引進外籍勞工之委任報酬並非約定為0元（見本院卷
    第62頁），要無再審原告所稱疏未審酌證人黃淯娟、楊霆境
    證詞情事。　
　㈢從而，本件並無民事訴訟法第496條第1項第13款之再審事由
    存在，再審原告執此提起再審之訴，亦無理由。
五、綜上所述，再審原告以原確定判決有民事訴訟法第496條第1
    項第4、13款之再審事由，提起本件再審之訴，請求廢棄原
    確定判決，為無理由，應予駁回。
六、本件事證已臻明確，兩造其餘攻擊防禦方法及立論之證據資
    料，均經本院審酌後，對判決結果不生影響，爰無庸逐一論
    述，併此敘明。
七、據上論結，本件再審之訴為不合法、無理由，依民事訴訟法
    第502條第1項、第78條、第85條第1項前段，判決如主文。
中　　華　　民　　國　　111 　年　　11　　月　　23　　日
                            民事第六庭
                                審判長法  官  魏式璧
                                      法  官  郭慧珊
                                      法  官  賴文姍
以上正本證明與原本無異。
本件不得上訴。
中　　華　　民　　國　　111 　年　　11　　月　　23　　日
                                      書記官  許珈綺